臺灣彰化地方法院刑事判決　　　　　　　 96年度訴字第739號
公　訴　人　臺灣彰化地方法院檢察署檢察官
被　　　告　乙○○
　　　　　　　　（現於彰化看守所附設勒戒所觀察勒戒中）
上列被告因偽造文書案件，經檢察官提起公訴（96年度偵字第3
171號），本院依簡式審判程序判決如下：
    主  文
乙○○行使偽造私文書，足以生損害於公眾及他人，處有期徒刑
伍月，如易科罰金以新臺幣壹仟元折算壹日。如附表所示之偽造
署押貳拾伍枚（含署名拾枚、指印拾貳枚），均沒收之。
    犯 罪 事 實
一、緣乙○○意圖為自己不法之所有，於民國96年3月13日上午7
    時許，在彰化縣彰化市岸頭巷12-13號旁之空地，徒手竊取
    陳水生所有，置放於該處之鋁製品，得手後，隨即將所竊得
    物品載往白能信所經營，設於彰化縣彰化市○○路○段524號
    之山禾資源回收場準備變賣之際，為白能信發現可疑而報警
    處理，因而為警當場查獲（所犯竊盜罪部分業經檢察官另行
    聲請簡易判決處刑）。嗣經警員以現行犯之身分加以逮捕後
    ，乙○○為圖規避刑責，竟未告知其真實身分，而另行起意
    向承辦警員謊報偽冒其兄「甲○○」（不知情）之姓名、年
    籍等資料應答，並基於行使偽造私文書及偽造署押之單一犯
    意，於如附表編號1至7所示之時、地，在如附表編號1至7所
    示之文書上，接續偽造如附表編號1至7所示之「甲○○」
    署押（含署名及指印），其中如附表編號1所示之「逮捕通
    知書」及編號7中所示之「權利告知」並表示甲○○已收受
    該逮捕之告知及知悉所涉犯之罪名及必須接受偵訊，並可以
    行使緘默、選任辯護人、請求調查有利證據等權利之意，然
    後再交還予承辦警員而行使之；另如附表編號6所示之「彰
    化縣彰化市調解委員會調解書」之對照人欄內所偽造之「甲
    ○○」署押（含署名及指印），則係因陳水生之友人黃延昌
    陪同陳水生至現場調查時，一時氣憤，而與乙○○發生口角
    、拉扯，並致乙○○受有傷害，乙○○以甲○○名義表示同
    意以新臺幣一萬元達成調解，並拋棄其餘請求權及願不追究
    黃延昌刑責等情事之意思，並交予調解委員報知彰化縣彰化
    市公所送請法院核定而予以行使之；再乙○○經警解送至臺
    灣彰化地方法院檢察署，交由內勤檢察官偵訊時，其復承同
    前偽造署押之犯意，於附表編號8所示之時、地，於如附表
    編號8所示之訊問筆錄受訊問人欄內及限制住居被告簽名欄
    內，接續偽造如附表編號8所示之「甲○○」署押（含署名
    及指印），企圖誤導偵查機關辦案方向及對象，均足生損害
    於甲○○本人及偵查機關偵查犯罪及強制處分權行使之正確
    性。後因甲○○及其母親廖阿絲耳聞甲○○涉有竊盜罪嫌一
    事，遂趕赴彰化縣警察局莿桐派出所查問，始由廖阿絲告稱
    涉案人應為乙○○之誤後，始查知上情。
六、案經彰化縣警察局彰化分局報請臺灣彰化地方法院檢察署檢
    察官偵查起訴。
    理 由
一、按除被告所犯為死刑、無期徒刑、最輕本刑為3年以上有期
    徒刑之罪或高等法院管轄第一審案件者外，於刑事訴訟法第
    273條第1項程序進行中，被告先就被訴事實為有罪之陳述時
    ，審判長得告知被告簡式審判程序之旨，並聽取當事人、代
    理人、辯護人及輔佐人之意見後，裁定進行簡式審判程序；
    除簡式審判程序及簡易程序案件外，第一審應行合議審判，
    刑事訴訟法第273條之1第1項、第284條之1分別定有明文。
    本件被告乙○○所犯係死刑、無期徒刑、最輕本刑為3年以
    上有期徒刑或高等法院管轄第一審案件以外之罪，並於本院
    行準備程序時就被訴事實為有罪之陳述，本院合議庭依前揭
    規定，經評議結果，裁定改由受命法官獨任行簡式審判程序
    ，先予敘明。
二、上開事實，業據被告乙○○迭於警、偵訊中及本院審理時均
    坦承不諱，核與證人即被害人甲○○於警、偵訊中證述之情
    節相符，復有彰化縣警察局彰化分局莿桐派出所調查筆錄、
    彰化分局莿桐派出所搜索扣押筆錄、彰化縣警察局彰化分局
    扣押物品收據、在彰化分局扣押物品目錄表、彰化分局逮捕
    通知書、彰化分局公務電話紀錄表、彰化縣彰化市調解委員
    會調解書、臺灣彰化地方法院檢察署訊問筆錄及限制住居命
    令等件在卷可稽，足認被告自白應與事實相符，洵堪採信。
    另被告為圖規避刑責，假冒其兄「甲○○」之名義應答、
    應訊及簽名捺指印，自足以生損害於甲○○使其受有刑事追
    訴處罰之虞與致使警察機關、檢察機關對於刑事犯罪偵查及
    強制處分權行使之正確性產生錯誤。綜上所述，本件事證明
    確，被告上開犯行洵堪認定。
三、按刑法上之「署押」，乃指於紙張或物體上簽署之姓名或其
    他符號，以表示其承認所簽署文書之效力，與印文有同一效
    力（最高法院86年度臺上字第47號判決可資參照），而以捺
    指紋以代替簽名者，則偽造指紋亦屬偽造署押。次按刑法上
    之偽造署押罪，係指單純偽造簽名、畫押而言，若在制式之
    書類上偽造他人簽名，已為一定意思表示，具有申請書或收
    據等類性質者，則係犯偽造文書罪，該偽造署押為偽造文書
    之部分行為不另論罪（最高法院85年度臺非字第146號判決
    意旨可資參照）。末按逮捕通知書、權利告知書、證人結文
    上偽造之署名及指印紋，分別具有表示收受逮捕之告知、被
    告知罪名及必須接受偵訊，並可以行使緘默、選任辯護人、
    請求調查有利證據等權利之意與同意據實陳述並無匿飾增減
    等情事之意思，性質上均係私文書（最高法院90年度臺上字
    第6057號判決、77年度臺上字第776號判決意旨參照）。
    是被告於如附表編號1所示之「逮捕通知書」、編號7中所示
    之「權利告知」及編號6所示之「調解書」上偽造「甲○○
    」之署名及指印後持以行使，核其所為係犯刑法第216條之
    行使第210條之偽造私文書罪，公訴意旨雖認被告於上開權
    利告知欄及調解書上偽造署押之行為僅係涉犯刑法第217條
    第1項之偽造署押罪，然被告於權利告知欄上偽造「甲○○
    」署押已係表示「甲○○」知悉涉犯罪名及必須接受偵訊，
    並可以行使緘默、選任辯護人、請求調查有利證據等權利之
    意；另於調解書上偽造「甲○○」署押亦係表示「甲○○」
    同意以新臺幣1萬元達成調解，並拋棄其餘請求權及願不追
    究黃延昌刑責等情事之意思，揆諸前揭說明，自應論以偽造
    私文書罪，公訴人此部分所認容有未恰。又被告於如附表所
    示之「彰化分局莿桐派出所搜索扣押筆錄」、「彰化縣警察
    局彰化分局扣押物品收據」、「彰化分局扣押物品目錄表」
    、「彰化分局公務電話紀錄表」、「彰化縣警察局彰化分局
    莿桐派出所調查筆錄之受訊問人欄中」、「臺灣彰化地方法
    院檢察署檢察官訊問筆錄」、「限制住居命令」上偽造「甲
    ○○」之署名及指印，均僅係單純表明對各該訊問、強制處
    分命令、公務電話記錄及搜索扣押結果無異議而已，尚不能
    表示其係有製造何種文書及曾為何項意思表示之意，是核其
    此部分所為，係犯刑法第217條第1項之偽造署押罪。被告上
    開多次偽造署押及3次行使偽造私文書，實均係因在同一查
    獲時日內，為同一冒名掩飾犯行之目的，接續多次冒用「甲
    ○○」名義在如附表所示之文書上偽造「甲○○」之署押（
    含署名及指印），從而被告上開所為多次偽造署押及3次行
    使偽造私文書既各係利用同一機會，在同一時段各就同一犯
    罪構成事實，本於單一犯意接續進行，以實現一犯罪構成要
    件之單一行為，均屬接續犯，應各以1偽造署押罪及行使偽
    造私文書罪論處，且此接續多次之偽造署押行為，為偽造私
    文書之階段行為，偽造私文書之低度行為，為高度之行使偽
    造私文書行為所吸收，均不另論罪。爰審酌被告行竊為警查
    獲後猶不知悔改，竟為企圖規避刑責，而冒用其兄名義應訊
    ，有失兄弟情誼，且造成警察、偵查機關偵辦案件及行使強
    制處分權之困擾、對其兄及司法所生危害之程度甚巨，暨考
    量其素行、生活狀況、智識程度及其犯罪後坦承犯行態度尚
    屬良好等一切情狀，量處如主文所示之刑，以示懲儆。末查
    如附表所示之「甲○○」之署名及指印，共計25枚，均係被
    告偽造之署押，應依刑法第219條之規定，併為沒收之諭知
    （最高法院43年臺上字第747號判例意旨參照），附此敘明
    。
據上論斷，應依刑事訴訟法第273條之1第1項、第299條第1項前
段，刑法第216條、第210條、第219條，判決如主文。
本案經檢察官張尹敏到庭執行職務。
中　　華　　民　　國　　96　　年　　6 　　月　　4 　　日
                  刑事第一庭  　法  官  簡璽容
以上正本證明與原本無異。
如不服本判決，應於判決送達後十日內向本院提出上訴狀（須附
繕本）。
告訴人或被害人對於判決如有不服具備理由請求檢察官上訴者，
其上訴期間之計算係以檢察官收受判決正本之日期為準。
中　　華　　民　　國　　96　　年　　6 　　月　　4 　　日
                                書記官  陳錫威
附錄本案論罪科刑法條：
中華民國刑法第210條
（偽造變造私文書罪）
偽造、變造私文書，足以生損害於公眾或他人者，處 5 年以下
有期徒刑。
中華民國刑法第216條
（行使偽造變造或登載不實之文書罪）
行使第 210 條至第 215 條之文書者，依偽造、變造文書或登載
不實事項或使登載不實事項之規定處斷。
中華民國刑法第219條
（沒收之特例）
偽造之印章、印文或署押，不問屬於犯人與否，沒收之。
附表
┌──┬───────┬────────┬──────────────┐
│編號│  時    間    │   地     點    │ 偽造之署押所在及數量       │
│    │  （民國）    │                │                            │
├──┼───────┼────────┼──────────────┤
│１  │96年3月13日12 │山禾資源回收場（│彰化分局逮捕通知書之被通知人│
│    │時            │設於彰化縣彰化市│簽名捺印欄處偽造「甲○○」簽│
│    │              │線東路1段524號）│名及指印各1枚               │
│    │              │                │                            │
├──┼───────┼────────┼──────────────┤
│２  │96年3月13日12 │彰化縣警察局彰化│彰化分局莿桐派出所搜索扣押筆│
│    │時30分        │分局莿桐派出所（│錄之受執行人簽名捺印欄處偽造│
│    │              │設於彰化縣彰化市│「甲○○」簽名及指印各3枚   │
│    │              │彰鹿路6號）     │                            │
├──┼───────┼────────┼──────────────┤
│３  │96年3月13日12 │彰化縣警察局彰化│彰化縣警察局彰化分局扣押物品│
│    │時30分        │分局莿桐派出所  │收據之持有人簽名欄處偽造「劉│
│    │              │                │旺昌」簽名及指印各1枚       │
│    │              │                │                            │
├──┼───────┼────────┼──────────────┤
│４  │96年3月13日12 │彰化縣警察局彰化│彰化分局莿桐派出所扣押物品目│
│    │時30分        │分局莿桐派出所  │錄表之持有人簽名欄處偽造「劉│
│    │              │                │旺昌」簽名及指印各2枚       │
│    │              │                │                            │
├──┼───────┼────────┼──────────────┤
│５  │96年3月13日13 │彰化縣警察局彰化│彰化分局公務電話紀錄表之告知│
│    │時            │分局莿桐派出所  │事項欄內簽名處偽造「甲○○」│
│    │              │                │簽名及指印各1枚             │
├──┼───────┼────────┼──────────────┤
│６  │96年3月13日14 │彰化縣警察局彰化│彰化縣彰化市調解委員會調解書│
│    │時2           │分局莿桐派出所  │對造人簽名或蓋印欄處偽造「劉│
│    │              │                │旺昌」簽名及指印各1枚       │
├──┼───────┼────────┼──────────────┤
│７  │96年3月13日16 │彰化縣警察局彰化│先於偵訊（調查）筆錄權利告知│
│    │時20分及50分  │分局莿桐派出所  │欄受訊問人處偽造「甲○○」簽│
│    │              │                │名及指印各1枚；復於該筆錄最 │
│    │              │                │末行受訊問人處偽造「甲○○」│
│    │              │                │簽名及指印各1枚             │
├──┼───────┼────────┼──────────────┤
│８  │96年3月13日21 │臺灣彰化地方法院│先於訊問筆錄最末行受訊問人處│
│    │時25分        │檢察署內勤偵查庭│偽造「甲○○」簽名1枚；復於 │
│    │              │                │限制住居命令被告欄處偽造「劉│
│    │              │                │旺昌」簽名及指印各1枚       │
└──┴───────┴────────┴──────────────┘
